【裁判字號】    90,訴,73
【裁判日期】    900509
【裁判案由】    違反電信法
【裁判全文】
臺灣基隆地方法院刑事判決                              九十年度訴字第七三號
    公  訴  人  臺灣基隆地方法院檢察署檢察官
    被      告  乙○○
右列被告因違反電信法案件，經檢察官提起公訴（九十年度偵字第七七號），本院判
決如左：
    主  文
乙○○意圖為自己不法之利益，以有線方式，盜用他人電信設備通信，累犯，處罰金
新臺幣仟元，如易服勞役，以銀元佰元即新臺幣玖佰元折算壹日。
    事  實
一、乙○○前因違反麻醉藥品管理條例案件，經法院判處有期徒刑四月，於民國八十
    八年七月一日執行完畢，猶不知悔改，復於同年九月二十一日晚間十一時許，未
    經許可無故侵入甲○○位於臺北縣瑞芳鎮○○路十六巷一號（起訴書誤載為四五
    號）住處（非法侵入住宅部分未據告訴）後，竟基於意圖為自己免付通話費用之
    不法利益，以有線方式，接續多次盜用甲○○屋內家用電話（用戶號碼：○二︱
    00000000；起訴書誤載為行動電話）與朋友通話聊天，通話時間合計約
    十分鐘，因此獲得免付通話費用利益為新臺幣一百十四元。嗣因甲○○收受該月
    份通話費用帳單，始悉上情。
二、案經本院依職權告發臺灣基隆地方法院檢察署檢察官偵查起訴。
    理  由
一、右揭犯罪事實業據被告乙○○迭於警訊及本院調查審理（含本院八十八年度訴字
    第六四一號竊盜案件）中坦承不諱，核與證人即被害人甲○○於警訊中之指訴及
    本院調查中之證述情節相符，復有彰化銀行活期儲蓄存款存摺節印本一份附卷可
    稽。事證明確，被告犯行堪可認定，應依法論科。
二、
  (一)按電信法第五十六條第一項之罪，以意圖為自己或第三人不法之利益，使用有線
    、無線或其他電磁方式，盜接或盜用他人電信設備通信者為要件。本罪之處罰詐
    得免繳電信通信費用之不法利益規定，乃刑法詐欺得利罪之特別法，依特別法優
    於普通法之原則，自毋庸再論以刑法詐欺得利罪。且按本罪構成要件所稱以有線
    、無線或其他電磁方式，盜接或盜用他人電信設備通信者，並不限於以盜拷他人
    行動電話之序號、內碼等資料於自己之手機內，為盜用之唯一方式，其他諸如：
    利用他人住宅內之有線電話，盜打他人電話為通信行為；或在住宅外之電話接線
    箱內，盜接他人之有線電話線路，以自己之電話機盜打他人電話為通信行為；或
    意圖為自己不法之所有，竊取他人之行動電話手機，進而為盜打通信之行為；或
    僅以使用竊盜之意思，擅取他人之行動電話手機為盜打通信之行為等，不一而足
    ，皆成立本罪（最高法院八十八年度第一次刑事庭會議紀錄參照）。
  (二)查修正前電信法第五十六條第一項規定：「意圖為自己或第三人不法之利益，以
    有線、無線或其他電磁方式，盜接或盜用他人電信設備通信者，處五年以下有期
    徒刑、拘役或科或併科新臺幣十五萬元以下罰金」；惟被告行為後，電信法之部
    分條文已於八十八年十一月三日經總統以華總一義字第八八○○二六二七九○號
    令公布修正，自同年十一月五日生效施行，依新修正該法第五十六條第一項規定
    ：「意圖為自己或第三人不法之利益，以有線、無線或其他電磁方式，盜接或盜
    用他人電信設備通信者，處五年以下有期徒刑，得併科新臺幣一百五十萬元以下
    罰金」；其新舊法比較結果，以舊法較有利於被告，是依刑法第二條第一項但書
    之規定，應適用修正前之電信法。是核被告所為，係犯八十八年十一月三日修正
前電信法第五十六條第一項之意圖為自己不法之利益，以有線方式盜用他人電信
    設備通信罪。被告多次盜打電話犯行，依一般社會健全觀念，在時間差距上，各
    係難以強行分割，在刑法評價上，係視為數個舉動之接續施行，合為包括之一行
    為予以評價，均屬接續犯，應論以單純一罪（最高法院八十六年度臺上字第三二
    九五號判例意旨參照）。次查被告前曾受如事實欄所載有期徒刑之執行，此有本
    院被告全國前案紀錄表附卷可考，其於有期徒刑執行完畢後五年以內，再犯本件
    最重本刑為有期徒刑以上之刑之罪，為累犯，應加重其刑。爰審酌被告並未破壞
    被害人之電信設備，僅係單純未經同意而使用他人之家用電話，被害人因此所受
    損害輕微，亦當庭表示願意原諒被告，被告犯後態度尚稱良好等一切情狀，量處
    如主文所示之刑，併諭知易服勞役之折算標準，以示儆懲。
三、末按，電信法第六十條規定，犯五十六條第一項之罪者，其電信器材，不問屬於
    犯人與否，沒收之，核其所指之電信器材，應指行為人用以盜接或盜用他人電信
    設備通信之有線、無線或其他電磁方式所使用之電信器材而言。本件被告係直接
    盜用撥打被害人之家用有線電話，並經由被害人合法承租使用之電信設備通信，
    並未破壞或更動任何電信設備之本身及其周邊，自無使用該條文所稱之「電信器
    材」，是有關被害人甲○○所有之電信設備即家用有線電話一具，亦無依電信法
    第六十條規定沒收之問題甚明，附此敘明。
四、據上論斷，應依刑事訴訟法第二百九十九條第一項前段，修正前電信法第五十六
    條第一項，刑法第二條第一項但書、第十一條前段、第四十七條、第四十二條第
    二項，判決如主文。
本案經檢察官黃士元到庭執行職務。
中      華      民      國    九十      年      五      月      九      日
                                臺灣基隆地方法院刑事第二庭
                                    審判長法  官    邱志平
                                          法  官    陳湘琳
                                          法  官    楊皓清
右正本證明與原本無異。
對於本件判決如有不服，應於收受送達後十日內，向本院提出上訴書狀，上訴於臺灣
高等法院，並按他造當事人之人數附具繕本。
                                          書記官    邱李和
中      華      民      國    九十      年      五      月      十      日
附錄論罪法條
修正前電信法第五十六條第一項：
意圖為自己或第三人不法之利益，以有線、無線或其他電磁方式，盜接或盜用他人電
信設備通信者，處五年以下有期徒刑、拘役或科或併科新臺幣十五萬元以下罰金。


司法院資訊處製作；財團法人民間司法改革基金會備份。
